【裁判字號】    98,訴,523
【裁判日期】    980327
【裁判案由】    違反毒品危害防制條例
【裁判全文】
臺灣彰化地方法院刑事判決            98年度訴字第523號
公  訴  人  臺灣彰化地方法院檢察署檢察官
被      告  甲○○
                        號
上列被告因毒品危害防制條例案件，經檢察官提起公訴（98年度
毒偵字第357號），本院依簡式審判程序判決如下：
    主  文
甲○○施用第壹級毒品，處有期徒刑陸月，扣案之注射針筒壹支
，沒收；又施用第貳級毒品，處有期徒刑月，應執行有期徒刑
柒月。扣案之注射針筒壹支，沒收。
    事  實
一、甲○○前因施用毒品案件，經法院裁定送強制戒治，於民國
    （下同）96年10月16日執行完畢釋放，由臺灣臺中地方法院
    檢察署檢察官於同年10月30日，以96年度戒毒偵字第220號
    為不起訴處分確定。詎猶不知悔改，復基於施用第一級毒品
    海洛因之犯意，於98年2月5日凌晨0時許，將其所駕駛NO-64
    93號自用小客車停放在彰化縣彰化市臺74甲線2公里處路旁
    ，並在該車上以將海洛因放入注射針筒，再摻水注射之方式
    ，施用第一級毒品海洛因1次。甲○○另基於施用第二級毒
    品甲基安非他命之犯意，於98年2月5日凌晨1時許，在彰化
    縣花壇鄉不詳地點，施用甲基安非他命1次。嗣於98年2月5
    日凌晨0時50分許，在彰化縣彰化市臺74甲線2 公里處為警
    查獲，並扣得甲○○所有之注射針筒1支，經警採尿偵知上
    情。
二、案經彰化縣警察局員林分局報請臺灣彰化地方法院檢察署檢
    察官偵察起訴。
    理  由
一、本件被告所犯係死刑、無期徒刑、最輕本刑為3 年以上有期
    徒刑以外之罪，其於準備程序就前揭被訴事實為有罪之陳述
    ，經受命法官告知簡式審判程序之旨，並聽取其與公訴人之
    意見後，本院認無不得或不宜改依簡式審判程序進行之處，
    爰依刑事訴訟法第273 條之1 第1 項、第284 條之1 ，裁定
    本案由受命法官獨任進行簡式審判程序，合先敘明。
二、上揭犯罪事實，業經被告於本院審理時坦承不諱，且其於98
    年2月5日為警查獲時所採驗之尿液，經臺灣彰化地方法院檢
    察署委託警方送請詮昕科技股份有限公司檢驗結果，確均呈
    嗎啡、可待因、安非他命、甲基安非他命陽性反應，此有列
    管毒品人口尿液檢體採集送驗紀錄表及該公司濫用藥物尿液
    檢驗報告各1紙附卷可稽。參諸醫學臨床實驗及根據英國藥
    學會出版之文獻Clarke's Isolatio n and Identification
    of Drugs乙書第293頁載：海洛因經注射入人體後，在體內
    迅速水解成6-Monoacety Imorph ine，再緩緩繼續水解成嗎
    啡，然後再循嗎啡之代謝方式排出，同書第431頁至第432頁
    並載有：嗎啡經注射入人體後，約50％以上於8小時內自尿
    中排出，至24小時排出約90％，但48小時後仍有微量可檢出
    等語。此外，按通常健康成人一次注射嗎啡15公絲，而以現
    行採用蟻醛酸試液及鉬鋑銨酸試液檢檢驗其尿液時，注射後
    8小時內所排尿液易於檢出；8小時至24小時，視其取尿時間
    及尿量多寡，可能檢出；至24小時以後所排之尿液，用上述
    方法已難檢出，亦據行政院衛生署藥物食品檢驗局73年11月
    30日（73）藥檢壹字第030221號函釋明確。又甲基安非他命
    經口服投與後，約70％於24小時內可自尿液中排出，又其尿
    液內含甲基安非他命成分之檢出，與投與甲基安非他命的量
    、個人體質、檢驗儀器之精密度有關，通常採尿化驗是否呈
    陽性反應，應以投與後24小時內所採者為宜，此亦有行政院
    衛生署藥物食品檢驗局（80）藥檢壹字第4529號函可查。此
    外，復有扣案之注射針筒1支可資佐證。揆諸前揭說明，足
    徵被告確實有於上開時日施用第一級、第二級毒品。被告上
    開施用第一級毒品海洛因及第二級毒品甲基安非他命之犯行
    均堪認定。
三、另犯毒品危害防制條例第10條施用第1 、2 級毒品之罪者，
    檢察官應先聲請法院裁定將被告令送勒戒處所觀察、勒戒，
    經觀察、勒戒後，認無繼續施用毒品傾向者，應即釋放，並
    為不起訴之處分或不付審理之裁定；認有繼續施用毒品傾向
    者，應由檢察官聲請法院裁定令入戒治處所施以強制戒治，
    且經觀察、勒戒或強制戒治執行完畢釋放後，5 年內再犯第
    10條之罪，檢察官應依一般刑事訴訟程序予以起訴論罪科刑
    ，此觀諸毒品危害防制條例第20條第1 項、第2 項、第23條
    第2 項前段規定自明。經查，本件被告前因施用毒品案件，
    經法院裁定送強制戒治，於96年10月16日執行完畢釋放，由
    臺灣臺中地方法院檢察署檢察官於同年10月30日，以96 年
    度戒毒偵字第220號為不起訴處分確定之事實，有臺灣高等
    法院被告前案紀錄表、臺灣彰化地方法院檢察署刑案資料查
    註紀錄表各1份附卷可參，其於前開觀察、勒戒、強制戒治
    執行完畢釋放後5年內，復犯本件施用第一、二級毒品罪，
    事證明確，應予依法論科。
四、查海洛因、甲基安非他命為毒品危害防制條例第2 條第2 項
    所明定之第1 、2 級毒品，是核被告林宏燦所為，分別係犯
    同條例第10條第1 項之施用第1 級毒品罪及同條第2 項之施
    用第2 級毒品罪。被告於持有第1 、2 級毒品並進而施用，
    其持有之低度行為應為施用之高度行為所吸收，均不另論持
    有毒品之罪。被告所犯上開施用第一級毒品之2 罪及施用第
    二級毒品之1 罪間，犯意各別，行為不同，應予分論併罰。
    爰審酌被告前有施用毒品之不良素行，歷經觀察、勒戒、強
    制戒治後，仍未能徹底戒絕毒品，顯見意志不堅，有失政府
    制定毒品危害防制條例之立法美意，本不宜寬貸，惟念其施
    用毒品乃自戕一己之身體健康，尚未害及他人，且犯後坦承
    犯行，暨其智識程度、生活狀況等一切情狀，分別量處如主
    文所示之刑，並定其應執行之刑，以示懲戒。扣案之注射針
    筒1支，係被告所有，且供其於本件施用第一級毒品海洛因
    所用之物，業據被告供承在卷，應均依刑法第38條第1項第2
    款之規定宣告沒收。
據上論斷，應依刑事訴訟法第299 條第1 項前段，毒品危害防制
條例第10條第1項、第2項，刑法第11條前段、第51條第5款、第
38條第1項第2款，判決如主文。
本案經檢察官王元郁到庭執行職務。
中    華    民    國    98    年    3     月    27    日
                  刑事第四庭          法  官  姚銘鴻
以上正本證明與原本無異。
如不服本判決應於收受判決後10日內向本院提出上訴書狀，並應
敘述具體理由；其未敘述上訴理由者，應於上訴期間屆滿後20日
內向本院補提理由書（均須按他造當事人之人數附繕本）「切勿
逕送上級法院」。
中    華    民    國    98    年    3     月    27    日
                                      書記官  郭佳雯
附錄本案論罪科刑法條全文：
毒品危害防制條例第10條
施用第一級毒品者，處 6 月以上 5 年以下有期徒刑。
施用第二級毒品者，處 3 年以下有期徒刑。


司法院資訊處製作；財團法人民間司法改革基金會備份。
